【裁判字號】    99,訴,270
【裁判日期】    990309
【裁判案由】    毒品危害防制條例
【裁判全文】
臺灣臺中地方法院刑事判決               99年度訴字第270號
公  訴  人  臺灣臺中地方法院檢察署檢察官
被      告  乙○○
上列被告因違反毒品危害防制條例案件，經檢察官提起公訴（98
年度毒偵字第3880號），被告就被訴事實於準備程序中為有罪之
陳述，經告知簡式審判程序之意旨，並聽取公訴人、被告之意見
後，本院合議庭裁定由受命法官獨任依簡式審判程序審理，判決
如下：
    主    文
乙○○施用第一級毒品，累犯，處有期徒刑拾月。
    犯罪事實及理由
一、本案之犯罪事實及證據，除應補充「被告於本院準備程序及
    審理時為認罪之陳述」外，餘均引用檢察官起訴書之記載（
    如附件）。
二、論罪科刑
（一）被告乙○○曾因施用毒品案件，經觀察勒戒後，認無繼續
      施用毒品之傾向，於民國93年3 月22日執行完畢釋放，並
      由臺灣臺中地方法院檢察署檢察官以93年度毒偵字第736
      號為不起訴處分確定。又於前開觀察、勒戒執行完畢釋放
      後5 年內之94年間，再因施用毒品案件，經本院於95年6
      月19日分別判處有期徒刑9 月、4 月，定應執行有期徒刑
      1 年確定，經送監執行，於甫於96年5 月16日假釋付保護
      管束，甫於96年7 月12日保管束期滿未經撤銷視為執行行
      完畢，此有刑案資料查註紀錄表、臺灣高等法院被告前案
      紀錄表在卷可稽。再被告本件施用第一級毒品之犯行固於
      93年3 月22日間觀察、勒戒處分執行完畢釋放後5 年後所
      為；惟按毒品危害防制條例於92年7 月9 日修正公布，自
      93 年1月9 日施行，其中第20條、第23條將施用毒品之刑
      事處遇程序區分為「初犯」及「五年內再犯」與「五年後
      再犯」。其立法理由略謂：「初犯」經觀察、勒戒或強制
      戒治後，應為不起訴處分；經觀察、勒戒或強制戒治執行
      完畢釋放後「五年內再犯」者，因其再犯率甚高，原實施
      之觀察、勒戒及強制戒治已無法收其實效，應依法追訴。
      至於經觀察、勒戒或強制戒治執行完畢釋放後「五年後再
      犯」者，因前所實施之觀察、勒戒或強制戒治已足以遮斷
      其毒癮，為期鼓勵自新並協助斷除毒癮，仍適用「初犯」
      規定，先經觀察、勒戒或強制戒治之程序。從而依修正後
      之規定，應僅限於「初犯」及「五年後再犯」此二種情形
      始應先經觀察、勒戒或強制戒治程序。倘被告於5 年內已
      曾再犯並經依法追訴，顯見其再犯率甚高，觀察、勒戒或
      強制戒治已無法收其實效，則縱其第3 次以上再度施用毒
      品之時間係在初犯經觀察、勒戒或強制戒治執行完畢釋放
      5 年以後，仍不符合「五年後再犯」之規定，即應依該條
      例第10條規定處罰（最高法院95年5 月9 日95年第七次刑
      事庭會議決議、同院95年度臺非字第59號判決、95年度臺
      上字第1071號判決參照），而被告既於前揭觀察、勒戒處
      分執行完畢釋放後之96年間，再分別因施用毒品犯行經判
      刑確定，業如前述，則被告於前開觀察、勒戒處分執行完
      畢5 年後，再犯本件施用第一級毒品犯行即仍應依法論科
      。
（二）查海洛因屬毒品危害防制條例第2 條第2 項第1 款規定之
      第一級毒品。是核被告所為施用海洛因之行為，係犯毒品
      危害防制條例第10條第1 項之施用第一級毒品罪。其因施
      用第一級毒品海洛因因而非法持有第一級之低度行為，應
      為施用之高度行為所吸收，不另論罪。又被告前因施用毒
      品案件，經本院判處應執行有期徒刑1 年確定，並於96年
      7 月12日執行完畢，已如前述，被告於受徒刑之執行完畢
      後，5 年以內故意再犯本件有期徒刑以上之罪，為累犯，
      應依刑法第47條第1 項規定加重其刑。爰審酌被告前已有
      多次施用毒品之不良素行，竟不知自我惕勵，而一再施用
      毒品，及本次施用毒品之種類、時間、方式，暨犯罪後尚
      能坦白犯行等一切情狀，量處如主文所示之刑。
（三）查被告前於警偵訊中曾供出其購買毒品上手為魏溪文，且
      魏溪文涉嫌販賣毒品予被告部分，業經臺灣臺中地方法院
      檢察署檢察官以98年偵字第21836 、22689 、23339 、
      24022 、24484 號提起公訴，固有上開起訴書1 份在卷可
      參，足認被告確有供出毒品來源為魏溪文，但查，魏溪文
      因涉嫌違反毒品危害防制條例案件，早於98年8 月2 日已
      為檢警聲請監聽，且已掌握被告向魏溪文購買毒品之情況
      ，有通訊監察譯文在卷可考，故被告僅係消極、被動的配
      合調查魏溪文販賣毒品之事實，尚難認魏溪文所涉販賣毒
      品之犯行，係因被告供出毒品來源，因而查獲，而與修正
      後毒品危害防制條例第17條第1 項規定不符，尚無從據以
      減輕其刑。復按刑法第62條所謂發覺，並非以偵查犯罪權
      之機關或人員確知其人犯罪無誤為必要，有確切之根據得
      為合理之可疑，而對於犯罪行為人發生嫌疑時，即得謂為
      已發覺，最高法院94年臺上字第7385號裁判意旨可資參照
      ；經查，本件依據臺中縣警察局的調查筆錄及監聽譯文等
      資料，可知警方係依據通訊監察結果得知被告係以000000
      0000號行動電話，向持用0000000000號行動電話之魏溪文
      購買毒品，而依法傳喚該門號申請人李文寶到案後，李文
      寶供述該門號係借給被告使用，而查獲被告，足見承辦員
      警於通知被告到案時，已有確切根據得合理懷疑被告為施
      用毒品之人，雖其於警詢時所供稱有施用第一級毒品海洛
      因一事，依上開說明，性質上應係自白犯罪，核與自首之
      構成要件仍屬有別，是被告就本件犯行尚不符合自首規定
      ，亦無從據以減輕其刑，併此敘明。
據上論斷，應依刑事訴訟法第273 條之1 第1 項、第299 條第1
項前段、第310 條之2 、第454 條第1 項、第2 項，毒品危害防
制條例第10條第1 項，刑法第11條前段、第47條第1 項，判決如
主文。
本案經檢察官甲○○到庭執行職務。
中    華    民    國    99    年    3     月    9     日
                      刑事第十庭  法  官  莊秋燕
以上正本證明與原本無異。
如不服本判決應於收受判決後10日內向本院提出上訴書狀，並應
敘述具體理由；其未敘述上訴理由者，應於上訴期間屆滿後20日
內向本院補提理由書（均須按他造當事人之人數附繕本）「切勿
逕送上級法院」。
                                  書記官  楊賀傑
中    華    民    國    99    年    3     月    9     日
附錄論罪科刑法條：
毒品危害防制條例第10條
施用第一級毒品者，處 6 月以上 5 年以下有期徒刑。
施用第二級毒品者，處 3 年以下有期徒刑。

司法院資訊處製作；財團法人民間司法改革基金會備份。
